臺灣高雄地方法院民事判決
110年度訴字第565號
原      告  黃懷德  
            詹喻媛  
被      告  沈漢忠  
上列當事人間請求損害賠償事件，本院於民國111年8月1日言詞
辯論終結，判決如下：
　　主      文
一、被告應給付原告黃懷德新臺幣壹拾貳萬肆仟陸佰捌拾肆元。
二、被告應給付原告詹喻媛新臺幣壹拾伍萬陸仟肆佰壹拾元。
三、原告其餘之訴駁回。
四、訴訟費用由被告負擔百分之三十，餘由原告黃懷德負擔百分
    之二十五、原告詹喻媛負擔百分之四十五。
五、本判決第一項得假執行；但被告如以新臺幣壹拾貳萬肆仟陸
    佰捌拾肆元為原告黃懷德預供擔保，得免為假執行。
六、本判決第二項得假執行；但被告如以新臺幣壹拾伍萬陸仟肆
    佰壹拾元為原告詹喻媛預供擔保，得免為假執行。
　　事實及理由
壹、程序事項：
    按訴狀送達後，原告不得將原訴變更或追加他訴。但被告同
    意者，不在此限。被告於訴之變更或追加無異議，而為本案
    之言詞辯論者，視為同意變更或追加。民事訴訟法第255條
    第1項第1款、第2項分別定有明文。原告起訴時原請求：「㈠
    被告應各給付原告黃懷德及原告詹喻媛至少新臺幣（下同)1
    0萬元之損害賠償，及起訴狀繕本送達翌日起至清償日止，
    按年息5％計算之利息。㈡願供擔保，請准宣告假執行。」（
    見本院109年度雄司簡調字第3021號卷【下稱雄司調卷】第9
    頁），嗣於訴狀送達後，變更請求為：「㈠被告應給付黃懷
    德35萬4,684元。㈡被告應給付詹喻媛57萬9,610元。」（見
    本院卷第140頁），被告並無異議而為本案之言詞辯論，視
    為同意原告之變更，自應准許。
貳、實體事項：
一、原告主張：
㈠原告與訴外人郭政瑩、詹巧羽於民國107年7月2日以每月1萬3,0
  00元向被告承租門牌號碼高雄市○○區○○街000巷0○0號5樓房屋
  （下稱系爭房屋），並由郭政瑩代表與被告簽訂租賃契約（下
  稱系爭租約），被告因而提供該屋後陽臺裝設之櫻花牌SH-101
  2R為屋外型熱水器（下稱系爭熱水器）予承租人。
㈡被告明知系爭房屋後陽臺緊鄰該屋主臥室（下稱系爭主臥室）
  ，且因加蓋致後陽臺僅有1扇對外窗，極易因熱水器燃燒瓦斯
  不完全產生之一氧化碳無法完全排出，致待在屋內者不自覺中
  吸入過量一氧化碳而引發中毒，竟未替系爭熱水器安裝強制排
  氣設備或換裝其他熱水器。適承租人於107年9月12日凌晨4時
  前陸續使用系爭熱水器，導致當時於主臥室休憩之原告二人吸
  入過量一氧化碳而中毒（下稱系爭事故），黃懷德因此受有附
  表一編號1-1至1-4之損害共35萬4,684元，詹喻媛受有附表一
  編號2-1至2-4之損害共57萬9,610元，故依民法第423條、第22
  7條、第227條之1準用第195條、第184條提起本件訴訟，並聲
  明：如變更後之聲明。
二、被告則以：
㈠系爭租約締結後，於107年8月底就因承租人反應系爭主臥室具
  漏水現象，雙方於107年9月12日前達成「承租人暫時不使用系
  爭主臥室，並由被告貼補外宿費用」之協議（下稱系爭協議）
  ，難認原告於系爭事故發生之107年9月12日尚有系爭主臥室之
  使用權。
㈡況系爭熱水器旁之對外窗（下稱窗1）未曾關閉，熱水器旁亦有
  持續運轉之風扇，另觀系爭主臥室連接後陽臺處雖有窗戶（下
  稱窗3），惟如主臥室開冷氣，也因冷空氣密度較高，空氣應
  是由室內流通到室外，而系爭事故發生時系爭熱水器已未使用
  5個小時，於上開情況下，難認將會因熱水器燃燒瓦斯不完全
  導致一氧化碳侵入系爭主臥室，系爭事故實因原告自殺未果所
  致。
㈢另系爭事故於107年9月12日發生，原告於同年10月4日也已向被
  告討論賠償問題，然其遲至109年11月30日始起訴，其侵權行
  為損害賠償請求權已罹於消滅時效。另原告所受傷害難認有看
  護必要性，原告既已痊癒也不應請求精神慰撫金，另詹喻媛之
  不能工作損失未能提出相關證明，也不得請求等語以為抗辯。
  並聲明：⒈原告之訴及假執行聲請均駁回。⒉如受不利判決，願
  供擔保，請准宣告免為假執行。
三、兩造不爭執事項（見本院卷第140頁、第406頁）：
㈠原告與郭政瑩、詹巧羽於107年7月2日以每月1萬3,000元向被告
  承租系爭房屋，並由郭政瑩為代表向被告簽訂原證一所示之系
  爭租約。
㈡原告於107年9月12日經送往長庚醫療財團法人高雄長庚醫院（
  下稱高雄長庚）急診，均診斷受有「一氧化碳中毒」。
㈢系爭租約於107年9月14日經雙方合意終止。
㈣原告與郭政瑩、詹巧羽就107年9月1日至租約終止日前之租金，
  已足額繳付予被告完畢。
㈤被證3為被告與詹喻媛間之通訊軟體LINE之對話紀錄。 
㈥被證4之通訊軟體LINE對話群組之成員為兩造及訴外人郭政瑩、
  詹巧羽。
四、得心證之理由：
㈠系爭事故是否屬可歸責於被告所致之不完全給付？原告得否依
  民法第423條、第227條、第227條之1請求被告為損害賠償？
　⒈被告提供系爭熱水器予承租人，應盡之契約義務為何？系爭
    熱水器於系爭事故之安裝方式是否屬不完全給付？
　　⑴按出租人應以合於所約定使用、收益之租賃物交付承租人
      ，並應於租賃關係存續中保持其合於約定使用、收益之狀
      態，民法第423條定有明文。此項義務為出租人之主給付
      義務，如出租人交付之租賃物，不合於約定之使用目的或
      於租賃關係存續中未保持合於約定使用、收益之狀態者，
      即與債之本旨不符，承租人得主張同時履行抗辯權，拒絕
      租金之支付，並得依債務不履行之規定請求損害賠償，或
      依瑕疵擔保責任之規定行使瑕疵擔保請求權。又契約成立
      生效後，債務人除負有給付義務（包括主給付義務與從給
      付義務）外，尚應盡其附隨義務，以輔助債權人實現契約
      訂立之目的，倘債務人未盡此項附隨義務，債權人得依民
      法第227條不完全給付之規定行使其權利（最高法院98年
      度台上字第222號判決意旨參照）。
　　⑵次按使用燃氣之熱水器應裝設於建築物外牆，或裝設於有
      開口且與戶外空氣流通之位置；其無法符合者，應裝設熱
      水器排氣管將廢氣排至戶外，消防法第15條之1第4項定有
      明文，核其立法意旨係為避免因氧氣不足、燃燒不完全產
      生一氧化碳中毒事件。而消防法第15條第3項授權訂定發
      布之「燃氣熱水器及其配管安裝標準」第9條第1項亦規定
      ，屋外式熱水器不得安裝於屋內或有任何影響空氣流通設
      施之處所，其立法理由亦補充說明：「所謂影響空氣流通
      之設施，包括開放式陽台加裝鐵窗、鋁門窗或類似構造者
      」。前開法規依消防法第15條之1第1項，雖是以「使用燃
      氣之熱水器及配管之承裝業」為規範對象，惟因熱水器設
      置處所不通風，燃燒瓦斯不完全導致民眾吸入過量一氧化
      碳中毒死傷之事件，時受媒體報導而廣為周知，政府亦已
      宣導提醒民眾切勿將瓦斯熱水器安裝於室內或通風不良之
      場所，另觀出租人提供之租賃物設備，如顯有危及承租人
      或同居人之安全、健康之虞，難認屬合於約定使用、收益
      之締約目的，顯不符債之本旨，從而，出租人如提供熱水
      器予承租人使用，自當注意其安裝情事是否得確實維護他
      方當事人之人身利益。
　　⑶經查，與系爭熱水器同型號之商品說明書已於「性能規格
      表欄」內明確標註此型號熱水器屬「屋外設置型」，且註
      明不得裝設於屬陽臺加蓋之室外空間或屋內，有台灣櫻花
      股份有限公司函覆結果可參（見他字影卷節本【就本件相
      關之本院110年度易字第58號影卷節本代稱詳見判決附表
      二】第183頁第167頁、第171頁）。惟依高雄市政府警察
      局苓雅分局於事故發生後再至現場製作之現場位置分布圖
      及現場照片、臺灣高雄地方檢察署（下稱高雄地檢署）檢
      察事務官協同兩造、員警、鑑定人員即訴外人黃銘濃等至
　　　至現場之勘驗照片（見本院卷第323頁、第327頁、第331
      頁、第337頁，偵字卷影卷節本第45頁、第52頁），可見
      系爭房屋之後陽臺空間，業因加蓋而使原應屬室外空間之
      後陽臺與房屋室內空間相結合，後陽臺與系爭主臥室間之
      廊道均以磚牆相圍，僅留有窗1得對外通風外（見本院卷
      第337頁），而系爭主臥室與後陽臺則有窗3相隔（見本院
      卷第335頁），再觀系爭事故發生時之現場照片（見他字
      卷影卷節本第35頁），可見系爭熱水器原裝於後陽臺與室
      內連通之室內空間，而未設於窗1外側，當屬明確。
　　⑷再依財團法人台灣燃氣器具研發中心燃氣器具檢測實驗室
      之鑑定結果報告書（下稱系爭鑑定報告）認定（見本院卷
      第265頁至第285頁）：
　　　①系爭房屋後陽臺因設置鋁窗與屋外隔離視為屋內之一部
        分，於後陽臺安裝屋外型熱水器不符合內政部消防署公
        告施行之燃氣熱水器及其配管安裝標準第9條規定，其
        燃燒廢氣（內含有毒之一氧化碳氣體）直接排放於後陽
        臺內，不符合消防法之規定。
　　　②如系爭鑑定報告附件現場平面圖（見本院卷第277頁），
        如後陽臺之窗1、窗2、門1、門2等關閉；窗3開啟，則
        後陽臺與主臥室即連通成同一空間，熱水器燃燒後產生
        之一氧化碳氣體即會擴散至主臥室，主臥室之人員會發
        生中毒危險。
　　　③如後陽臺之門1、窗2、窗3等開啟，則後陽臺與主臥室、
        廚房、客廳等即全部連通成同一空間，熱水器燃燒後產
        生之一氧化碳氣體即會擴散至室內全部空間，室內所有
        人員會發生中毒危險。
　　　④當後陽臺之門1、窗2、窗3等關閉；窗1開啟，則後陽臺
        與室內即隔離成不同空間，熱水器燃燒後產生之一氧化
        碳氣體即會擴散至室外，室內人員不會發生中毒危險。
　　⑸是依系爭鑑定報告之結論，可知系爭熱水器之安置方式並
      不符合消防法規，且依室內門窗開啟、關閉之狀況不同，
      可能於特定情形下導致室內人員受有一氧化碳中毒之危險
      ，難認被告就此部分之給付符合債之本旨。　　　
　⒉原告受有一氧化碳中毒之原因為何？與系爭熱水器有無關係
    ？
　　⑴經查，原告經高雄長庚診斷具一氧化碳中毒，是於107年9
      月12日急診進入治療，有診斷證明書在卷可查（見雄司調
      字卷第21頁至第23頁、本院卷第79頁、第83頁），可認此
      中毒結果是於107年9月12日發生。
　　⑵又系爭租約承租人於107年9月11日至12日使用系爭熱水器
      之狀況，參考渠等於刑事一審審判程序具結後之供述為：
      原告於107年9月11日晚上10點多至11點多之間洗澡，約10
      至20分鐘，晚上11點至12點多睡覺（見刑案一審卷一影卷
      節本第226頁、第254頁），詹巧羽則是於11點多至12點多
      洗澡（見刑案一審卷影卷節本第271頁），郭政瑩則於107
      年9月12日凌晨12時至1時回到住處，有到客廳外面之浴室
      洗澡，過1個小時多預定回房間就寢（見刑案一審卷一影
      卷節本第207頁），可認前開人等於9月11日晚間至9月12
      日凌晨均因洗澡有使用系爭熱水器。
　　⑶而郭政瑩於刑事程序另證稱：我洗完澡在外面滑手機，過
      了1個多小時要回我的房間睡覺，我眼鏡剛好放在客廳忘
      記拿，我就走出來拿眼鏡，剛好黃懷德開門告訴我詹喻媛
      不太對勁，我沒有聽清楚他講什麼，我本來要走進去，就
      聽到碰一聲倒地的聲音，我就衝進去看，詹巧羽被我叫醒
      ，我們一翻過去的時候，詹喻媛抽搐、口吐白沫，黃懷德
      就倒臥在浴室那邊，我們就把詹喻媛、黃懷德扛出房間，
      我趕快打電話叫救護車（見刑案一審卷一影卷節本第207
      頁），該等事故傷害結果發現及救治情節，既與原告於本
      件言詞辯論期日自陳之內容無殊（見本院卷第170頁），
      且查高雄市政府消防局之救護紀錄，可知救護人員約於10
      7年9月12日上午4時50分抵達系爭房屋，約於5時1分離開
      現場，詹喻媛之救護紀錄表於現場狀況欄經救護人員勾選
      有「非創傷：抽搐」、備註欄寫有「無力缺氧」（見本院
      卷第301頁），黃懷德之之救護紀錄表於現場狀況欄經救
      護人員勾選有「非創傷：頭暈」（見本院卷第303頁），
      事後原告既送長庚急診並診斷受有一氧化碳中毒，可認原
      告於107年9月12日確實係因一氧化碳中毒而有身體不適。
　　⑷再觀系爭鑑定報告之鑑定證人黃銘濃於系爭刑案證稱：我
      在財團法人台灣燃氣器具研發中心檢測實驗室擔任主管，
      在台灣區瓦斯器材工會的檢測實驗室擔任經理，從事瓦斯
      器具的檢測鑑定已有33年…系爭熱水器安裝在後陽台是錯
      誤的位置，雖然窗1（即後陽臺唯一對外窗）是打開的，
      但因為熱水器燃燒本身就會產生一氧化碳，窗1打開，外
      面的氣流可能由外面往裡面吹，就可能順著後陽台，從窗
      3（即系爭主臥室與後陽臺間之連通窗）進入主臥室，所
      以主臥室的人有可能一氧化碳中毒等語（見刑案一審卷二
      影卷節本第119頁、第122頁）。
　　⑸而就系爭鑑定報告附件四此後陽臺之門1、窗2、窗3等關閉
      、窗1開啟之情況（見本院卷第283頁），黃銘濃亦補充證
      稱：窗3就算完全緊閉，還是會透氣，窗戶越大，縫隙就
      會越多，可能透過去的氣量就越多。把熱水器裝在離臥室
      很近的地方，就有可能把廢氣滲進去，如果窗戶是打開就
      會更容易過去，就算是關著，也有可能會滲進去。進去之
      後就看一氧化碳的濃度及人在裡面待的時間二個因素，濃
      度如果很高，在很短時間就有可能中毒，濃度如果不是很
      高，待的時間夠長，還是會中毒，如果濃度長，又待很長
      時間，就可能會死掉…【審判長問：依照現場圖，假使窗2
      及門1都關閉，窗1如同他卷第53頁裝設排風扇，排風扇是
      開啟往外排氣，窗3有一條5公分的管路，所以無法完全緊
      閉，人在主臥室内吹冷氣，熱水器因為有人洗澡使用而點
      燃，是否可能導致在主臥室内的人一氧化碳中毒？】有可
      能，因為熱水器距離主臥室很近，一般窗戶真正要氣密很
      難，還是會透氣，否則室内的人睡覺，窗戶關起來，人可
      能不用一氧化碳就會因沒有氧氣自己窒息，但是不可能在
      睡覺將門窗關起來就缺氧窒息，因為門窗還是會透氣，所
      以以此類推，陽台的廢氣還是會跑進去主臥室，就有可能
      會中毒（見刑案一審卷二影卷節本第126頁至第128頁）。
　　⑹而本院另詢問財團法人台灣燃氣器具研發中心檢測實驗室
      窗3得否完全關閉？後陽臺得否形成密閉之空間？其函覆
      結果為：無法完全關閉，因窗3有一分離式冷氣機之管線
      配置穿過，再以隔板封貼窗3，但仍造成窗3在關閉狀態時
      ，前後兩片玻璃窗扉中間會產生空隙無法完全關閉，後陽
      臺可以將所有門窗關閉形成封閉之空間，但因其門窗非氣
      密型構造故均有缝隙仍會有氣流進入室内。（見本院卷第
      263頁、第305頁），而依函覆所示之照片（見本院卷第30
      7頁），確實可見窗3尚有分離式冷氣之配管穿過，且僅以
      格板封貼，亦可見窗扉中間尚有空隙無法完全關閉，是依
      上開資料，比對鑑定證人黃銘濃之證詞，可認縱然於窗1
      開啟、窗3關閉之情況下，仍無法使後陽臺成為完全封閉
      之空間，如系爭熱水器有燃燒不完全之一氧化碳，依然會
      有從窗3侵入系爭主臥室中，導致於該空間內之人因吸入
      過量一氧化碳中毒之可能。
　　⑺被告雖辯稱窗1設有排風扇，應無法造成系爭主臥室內之人
      一氧化碳中毒，然黃銘濃亦證稱：有一個排風扇也不能保
      證能將全部廢氣排出…再者，有裝排風扇也不一定在使用
      熱水器就有打開排風扇，如果裝設排風扇，要先確認排風
      扇的排風能力要大於廢氣的排氣量至少43倍以上，因為它
      廢氣排出來是跟室内的空氣混合，排風扇沒有那麼厲害只
      能單純排出廢氣，而是連同室内的空氣一起抽出，所以就
      變成要很多的能力去把這些空氣及廢氣一起拉出去，所以
      才說量要大於43倍以上…系爭熱水器是屋外型，如果裝在
      室內陽臺，再去裝排風扇，熱水器裝排風扇做抽風抽氣其
      實是可以，但是不允許這種熱水器用這種方式去做排氣，
      只允許瓦斯消耗量在1萬千卡以下的，符合規定的那種熱
      水器是小型的5公升，放在廚房洗碗用的，那種熱水器可
      以裝在室內，上面裝一個排風扇，那個排風扇可以當作是
      排氣用的；本案熱水器燃氣消耗量是22kw，就是22千瓦，
      換算成卡路里是1萬8920千卡，也就是超過1萬千卡，這種
      熱水器不能用抽氣扇這種方式排氣等語（見刑案一審卷二
      影卷節本第123頁至第125頁），可知系爭熱水器因燃氣消
      耗量超過1萬千卡，就算裝置用抽風扇，也無法將其所燃
      燒之廢氣全數排出於後陽臺外，是被告所辯不可採。
　　⑻被告另辯稱原告所受之一氧化碳中毒為其自殺未果所致，
      然證人蕭昌彥於刑案亦證稱：當時我是發現外面有異狀，
      然後我出去，然後進去房間看到妹妹詹喻媛倒在床上，我
      就下意識把她抱出來外面的沙發，然後再進去把黃懷德拖
      出來…我進去裡面時沒有人在燒炭，也未看到炭火或燒炭
      的殘留物等語（見刑案一審卷三影卷節本第66頁、第79頁
      ），被告亦未能提出其他證據證明原告於系爭事故發生時
      確實有自殺之情事，則此部分之辯稱，亦不可採。
　　⑼再按因可歸責於債務人之事由，致為不完全給付者，債權
      人得依關於給付遲延或給付不能之規定行使其權利。因不
      完全給付而生前項以外之損害者，債權人並得請求賠償。
      民法第227條定有明文。從而，顯見被告因將屬屋外型之
      系爭熱水器置於室內，並將之提供予承租人使用，導致承
      租人於107年9月11日至同年月12日陸續使用系爭熱水器燃
      燒不完全產生之一氧化碳滯留後陽臺，並侵入系爭主臥室
      ，導致當時於系爭主臥室內休憩之原告二人吸入過量一氧
      化碳，而產生一氧化碳中毒情事，應可認定。兩造既不爭
      執雙方具有系爭租約之法律關係，原告主張依民法第423
      條、第227條、第227條之1請求被告為損害賠償，當屬有
      據。
　　⑽至曾於系爭房屋現場繪製現場圖之員警蘇良弼雖證稱：我
      是案發過一段時間接到地檢署的函文要求到現場勘驗，窗
      3是可以關閉起來的，但排氣孔我沒有仔細看材質及有無
      紗窗，窗1看起來是可以拉開拉關，但我沒有實際操作是
      否可以完全緊閉，我先說明我是案發事後才到現場，所以
      我沒有第一時間到現場看，所以現場的狀況我沒有看到。
      但依照被害人的陳述，現場有裝排風扇，依正常經驗，如
      果對外排氣設備有持續運轉的話，應該不會達到中毒的程
      度…因為我們是事後去看的，所以如果有案發時的鑑定報
      告，就以鑑定報告為準…如果窗3關閉，窗1開啟，且有對
      外的排氣設備，那外洩瓦斯應該會被排出而難達到中毒情
      形…現在問的問題都是以事後看到及假設發生情境下所問
      的問題，我認為就這樣的部分我不能取代鑑定報告等語（
      見本院卷第344頁至第347頁），縱蘇良弼依其經驗證述其
      主觀認定於假設情境下，後陽臺累積之一氧化碳不足以達
      中毒之情形，然其亦已強調其並非第一時間至現場之人，
      且其意見無從取代鑑定報告，是比對蘇良弼員警及專責瓦
      斯器具的檢測鑑定已有33年之黃銘濃相關意見，應以就此
      部分較具專業性之黃銘濃證詞及系爭鑑定報告結論為準，
      蘇良弼所證自不得執對被告為有利之認定。
　⒊被告另辯稱因兩造已形成系爭協議，故原告於系爭事故並無
    系爭主臥室之使用權等語，原告亦陳稱107年9月6日有看過
    系爭主臥室漏水情形，因為床的正上方會漏水，他說這段時
    間我們先不要住這一間，建議我們可以到外面住，願意給予
    外住的補助…我們也答應這樣做…自107年9月6日到現在被告
    總共給2,000元貼補9月6日前外住之費用（見本院卷第142頁
    至第143頁），然查：
　　⑴黃懷德亦陳稱：房東來的時候有表明房間不能使用期間他
      會負責，但沒有講明是9月6日以後的外宿費用他要支付（
      見本院卷第143頁至第144頁），且黃懷德亦於刑事程序陳
      稱：被告在9月6日有去主臥把天花板打開，裡面好像有鋪
      一層帆布，他把帆布拉開把水洩下來…被告說暫時先不要
      進去，沒有明確講幾天，9月11日我們看水沒有再漏就近
      去住，被告沒有告訴我們要就系爭主臥室終止租賃契約，
      2,000元是一氧化碳中毒後才給我們，9月6日至9月12日為
      止沒有額外補償費用，被告處理漏水，我們並沒有把鑰匙
      還給被告（見刑案一審卷一影卷節本第248頁、第251頁、
      第253頁、第257頁至第258頁）。
　　⑵詹巧羽另於刑事程序亦證稱：被告說先把天花板的積水排
      掉，跟我們說系爭主臥室暫時不要進去，他過兩天再來看
      狀況…9月6日被告並沒有終止系爭主臥室之租約，他是說
      暫時不要進去，過2天再過來看狀況，他並沒有說要終止
      我們的使用權，如果他有講這句話，我一定會跳出來說要
      怎麼減租，他也沒有收回任何房間的鑰匙等詞（見刑案一
      審卷一影卷節本第269頁、第274頁）。
　　⑶是觀被告於107年9月6日，就已將系爭主臥室之天花板卸除
      以利排水，且於107年9月11日系爭主臥室之漏水現象已有
      緩和，該房間並非全然不能使用，而被告既未預付一定數
      額之外宿補貼予承租人，系爭租約之當事人也未言明暫時
      不得使用系爭主臥室之具體時間，更未於修繕之初約定要
      暫時終止系爭主臥室此部分之租約，或要將此部分之租金
      按比例扣除，縱有系爭協議，亦難認原告全無系爭主臥室
      之使用權，尤其系爭租約結算時兩造已不爭執就107年9月
      1日至同年月14日之系爭租約租金，均有足額繳付予被告
      ，被告亦未扣除系爭主臥室9月6日以後之使用收益對價，
      更難認原告未能依承租人地位，於9月11日至9月12日使用
      系爭主臥室。從而，被告所為此部分之辯稱，並不可採。
㈡原告得請求之賠償項目、數額為何？被告所為時效抗辯有無理
  由?
　⒈按在辯論主義及處分權主義之原則下，原告於起訴時固須表
    明訴訟標的及其原因事實），但依「法官知法」、「法律屬
    於法院專門」之原則，關於法律之評價、判斷及適用，係法
    院之職責，法院就當事人之主張及提出之證據依調查證據程
    序確定事實後，即應依職權尋求、發現法之所在，不受當事
    人所表示或陳述法律意見之拘束（最高法院100年度台上字
    第943號判決意旨參照）。
　⒉再按債務人因債務不履行，致債權人之人格權受侵害者，準
    用第192條至第195條及第197條之規定，負損害賠償責任。
    民法第227條之1亦有明定。另按因侵權行為所生之損害賠償
    請求權，自請求權人知有損害及賠償義務人時起，2年間不
    行使而消滅，自有侵權行為時起，逾10年者亦同。民法第19
    7條第1項也有明定。是原告主張被告債務不履行情事致其一
    氧化碳中毒，並請求被告就醫藥費、不能工作損失、看護費
    、精神慰撫金等項為損害賠償，此事實既是主張被告之債務
    不履行情事，已致原告身體健康等人格權法益受有侵害，並
    欲請求相關損害賠償，此部分應全數以民法第227條之1予以
    請求，且因民法第227條之1法準用民法第197條，此等請求
    之時效請求權，亦應準用民法第197條之2年或10年之時效規
    定，而非依民法第227條第2項適用民法第125條一般請求權1
    5年時效之規定。
　⒊又民法第197條第1項所謂請求權人「知有損害」，非僅指單
    純知有損害而言，其因而受損之他人行為為侵權行為，亦須
    一併知之，若僅知受損害及行為人，而不知其行為為侵權行
    為，則無從本於侵權行為請求賠償，時效即不能開始進行（
    最高法院94年度台上字第1258號民事判決意旨參照）。所謂
    知有損害之「知」，係指明知而言。人身侵害之被害人因不
    法行為受有傷害後，經相當之期間始呈現後遺症或損害呈現
    固定者，因其內容或程度於不法行為發生時並不明確，須經
    漸次的治療，至後遺症已顯在化或損害固定時，被害人始有
    知悉可能。故除非於被侵害伊始，依當時科學知識，醫師本
    其專業可認識其必然發生後遺症或固定之損害，而為被害人
    所能知悉，否則，自難謂被害人對此損害於不法行為發生之
    初即得預見，損害賠償請求權應自斯時起算（最高法院110
    年度台上字第29號判決意旨參照）。
　⒋經查，原告雖於107年9月12日即受有一氧化碳中毒，然該中
    毒情事影響身體健康之具體程度為何？需多少治療或回診時
    間？有無需專人看護？或對其工作之影響或造成精神上痛苦
    之程度為何？難認可期待原告於系爭事故當下就得預見。況
    觀黃懷德於107年9月12日起至9月27日為止均於高雄長庚住
    院治療，且自107年10月陸續至108年4月仍有回診情形（見
    本院卷第79頁），詹喻媛則是於107年9月12日起至9月28日
    為止均於高雄長庚住院治療，且自107年10月陸續至108年9
    月仍有回診情形（見本院卷第83頁），復查原告於108年3月
    10日，始以被告將系爭熱水器裝設於通風不良處導致原告一
    氧化碳中毒提出告訴，認有違反消防法第15條之1，並於同
    一狀紙中清楚列出請求被告予以賠償之數額，有告訴狀為憑
    （見他字卷影卷節本第3頁至第5頁），由前開證據，當可認
    原告於108年3月10日提起告訴時，始就系爭事故造成原告所
    受之具體損害有所知悉。是以本件時效期間應自108年3月10
    日起算2年，於110年3月10日始告屆滿。而原告於109年11月
    30日具狀向被告提起本件訴訟，有起訴狀在卷可稽（見雄司
    調字卷第9頁），其損害賠償請求權之行使並未罹於2年時效
    期間，應堪認定。
　⒌按不法侵害他人之身體或健康者，對於被害人因此喪失或減
    少勞動能力或增加生活上之需要時，應負損害賠償責任，民
    法第193條有所規範。原告主張其因一氧化碳中毒而具附表
    一編號1-1、1-2、2-1之支出，為被告所不爭執，且願為給
    付（見本院卷第206頁、第208頁），則原告就此自得請求該
    部分費用。
　⒍就附表編號1-3、2-3看護費及編號2-2之部分，高雄長庚已回
    覆本院：黃君及詹女士均因一氧化碳中毒於107年9月12日至
    本院治療，惟渠等並未因前開病症發生無法自行下床、盟洗
    、如廁、進食等情形而需受專人照護，且未達不能工作之程
    度等語（見本院卷第65頁），難認原告所受之傷勢已達需專
    人看護且不能工作之程度，是原告請求看護費及詹喻媛請求
    不能工作損失部分，則屬無據。
　⒎就附表編號1-4、2-4精神慰撫金部分：
　　⑴另按不法侵害他人之身體、健康、名譽、自由、信用、隱
      私、貞操，或不法侵害其他人格法益而情節重大者，被害
      人雖非財產上之損害，亦得請求賠償相當之金額，民法第
      195條第1項定有明文。而精神慰撫金之多寡，應斟酌雙方
      之身分、地位、資力與加害程度，及其他各種情形核定相
      當之數額，該金額是否相當，自應依實際加害情形與被害
      人所受之痛苦及雙方之身分、地位、經濟狀況等關係定之
      。
　　⑵本院審酌被告債務不履行樣態，確實已使原告之身體健康
      法益受有一定之侵害，且如未能及時發現，此等一氧化碳
      中毒之情形，尚有可能導致承租人死亡之風險，且依診斷
      證明書，可見原告依據前述，仍有長達數月之後續治療情
      況，佐以黃懷德為應用科技大學畢業，擔任繪圖工程師，
      月薪約2萬8,000元，詹喻媛則為專科學校畢業，任職於美
      髮業，月薪至107年10月，月薪約2萬1,000元（見本院110
      年度審訴字第151號卷【下稱審訴卷】第43頁、第51頁至
      第61頁），被告則為專科學校畢業，工作屬保險經紀人，
      108年月收入約為3萬餘元【計算式：36萬2,966元（被告
      陳報108年度之總收入）÷12＝3萬0,247元，元以下四捨五
      入】（見審訴卷第36頁），再參兩造106年至109年稅務電
      子閘門財產所得調件明細（見本院個資卷第15頁至第45頁
      ），可見原告名下均無財產，黃懷德106年至109年之各年
      所得分別為12萬餘元、21萬餘元、35萬餘元、37萬餘元，
      詹喻媛106年至109年之各年所得則為0元、2萬餘元、0元
      、2萬餘元，被告106年至109年各年財產約為585萬餘元，
      106至109年各年所得分別為57萬餘元、53萬餘元、38萬餘
      元、31萬餘元是依兩造之身分、地位、資力、原告受害程
      度等情狀，認黃懷德、詹喻媛各請求被告給付精神慰撫金
      以10萬元、12萬元為允當，逾此範圍之請求，則無理由。
㈢另當事人聲明之證據，法院應為調查，但就其聲明之證據中認
  為不必要者，不在此限，民事訴訟法第286條定有明文。前條
  但書所謂不必要之證據，係指當事人聲明之證據，與應證事實
  無關，或不影響裁判基礎，或毫無證據價值，或因有窒礙不能
  預定調查證據之期間或訟爭事實已臻明暸且法院已得強固之心
  證而言（最高法院101年度台上字第225號判決意旨參照），被
  告雖請求至現場重建確認，要求至現場釋放一氧化碳，確認是
  否將使系爭主臥室之人達一氧化碳中毒程度（見本院卷第376
  頁至第377頁、第406頁至第407頁），然被告亦不爭執系爭熱
  水器已有移動（見本院卷第406頁），且自系爭事故迄今已有
  數年有餘，該等環境難認與系爭事故發生時相同，況訟爭事實
  已臻明暸且法院已得強固之心證，就此並無調查之必要。
五、綜上所述，就系爭事故，被告應依民法第227條之1給付黃懷
    德12萬4,684元、詹喻媛15萬6,410元，逾此範圍之請求，則
    屬無據，應予駁回。本院既認原告債務不履行損害賠償請求
    權為有理由，其餘侵權行為損害賠償請求權，即無庸再行審
    究，併予陳明。本件原告為訴變更後，並未陳明願供擔保請
    准宣告假執行，被告陳明願供擔保請准宣告免為假執行，容
    有誤會，併此敘明。
六、本件事證已臻明確，兩造其餘攻擊防禦方法及所提證據，經
    核與判決結果不生影響，不逐一論述，併此敘明。
七、本判決所命給付之金額未逾50萬元，依民事訴訟法第389條
    第1項第5款規定，應依職權宣告假執行。另被告就原告勝訴
    部分陳明願供擔保，聲請宣告免為假執行，合於法律規定，
    酌定相當之擔保金額宣告之。
八、訴訟費用負擔之依據：民事訴訟法第79條。
中　　華　　民　　國　　111 　年　　8 　　月　　30　　日
                  民事第一庭  法　官　葉晨暘
以上正本係照原本作成。　　　　　　　　　
如對本判決上訴，須於判決送達後20日內向本院提出上訴狀。如
委任律師提起上訴者，應一併繳納上訴審裁判費。
中　　華　　民　　國　　111 　年　　8 　　月　　30　　日
                              書記官  吳良美
【附表一】
編號 請求人 請求項目 請求金額 本院准許金額 1-1 黃懷德 醫藥費 1萬2,184元 1萬2,184元 1-2 黃懷德 不能工作損失 1萬2,500元 1萬2,500元 1-3 黃懷德 看護費 3萬元 0元 1-4 黃懷德 精神慰撫金 30萬元 10萬元 合計   35萬4,684元 12萬4,684元 2-1 詹喻媛 醫藥費 3萬6,410元 3萬6,410元 2-2 詹喻媛 不能工作損失 1萬1,200元 0元 2-3 詹喻媛 看護費 3萬2,000元 0元 2-4 詹喻媛 精神慰撫金 50萬元 12萬元 合計   57萬9,610元 15萬6,410元 
【附表二】
編號 卷證詳稱 本判決代稱 1 高雄地檢署108年度他字第1997號卷 他字卷影卷節本 2 高雄地檢署109年度偵字第1328號卷 偵字卷影卷節本 3 本院110年度易字第58號卷一 刑案一審卷一影卷節本 4 本院110年度易字第58號卷二 刑案一審卷二影卷節本 5 本院110年度易字第58號卷三 刑案一審卷三影卷節本